【裁判字號】    99,交簡上,28
【裁判日期】    991231
【裁判案由】    公共危險
【裁判全文】
臺灣士林地方法院刑事判決            99年度交簡上字第28號
上  訴  人  臺灣士林地方法院檢察署檢察官
被      告  葉建成
上列上訴人因被告公共危險案件，不服本院中華民國99年8月31
日99年度審交簡字第171號第一審刑事簡易判決（起訴書案號：
臺灣士林地方法院檢察署99年度偵字第6243號），提起上訴，本
院管轄第二審之合議庭判決如下：
    主  文
上訴駁回。
    事  實
一、葉建成前因酒醉駕車，經本院以95年度交易字第704號判決
    處有期徒刑10月，嗣經臺灣高等法院以96年度交上易字第54
    號判決駁回上訴，再以96年度聲減字第2498號裁定減刑為有
    期徒刑5月，甫於民國96年12月12日縮刑期滿執行完畢，翌
    日出監。詎猶不知悔改，於99年4月16日22時許，在臺北市
    士林區○○○路○段公司處飲用酒類後，明知其於飲酒後，
    控制力及注意力均已降低致達無法安全駕駛動力交通工具之
    程度，猶騎乘車牌號碼FUY-243號重型機車（下稱系爭機車
    ），欲返回其臺北市○○區○○路1段138號3樓住處，嗣於
    同日23時4分許，途經臺北市士林區○○○街○段254號前，
    遭警攔檢並對其施以酒精濃度檢驗，測得其呼氣酒精濃度為
    每公升1.01毫克，已達無法安全駕駛之程度，而查悉上情。
二、案經臺北市政府警察局士林分局報告臺灣士林地方法院檢察
    署檢察官偵查起訴。
    理  由
一、證據能力之判斷：
  (一)查本件被告葉建成所為不利於己之陳述，並無出於強暴、
      脅迫、利誘、詐欺、疲勞訊問、違法羈押或其他不正之方
      法，亦非違反法定障礙事由經過期間不得訊問或告知義務
      之規定而為，依刑事訴訟法第156條第1項、第158條之2規
      定，應認均有證據能力。
  (二)本件資以認定犯罪事實之其他供述及非供述證據（詳見後
      述），檢察官、被告於本院調查證據時，並未於言詞辯論
      終結前聲明異議，本院審酌該等供述證據作成時之情況，
      認為適當，且亦無其他違背法定程序而取證之情形，依刑
      事訴訟法第159條之5規定、第158條之4反面解釋，自有證
      據能力。
二、得心證之理由：
    訊據被告葉建成固坦承於上揭時、地飲用酒類後仍騎乘系爭
    機車之事實，惟矢口否認有何服用酒類不能安全駕駛動力交
    通工具而駕駛之犯行，辯稱：伊只喝了兩杯，呼氣酒精濃度
    應該沒有那麼高，且伊做生理協調平衡檢測時都有合格云云
    。惟：
  (一)按當人飲酒後，若以呼氣酒精濃度測試器測得之濃度達到
      每公升0.5毫克時，其反應較慢，感覺減低，將影響駕駛
      ；達到每公升0.75毫克時，思考、個性及行為均會改變；
      達到每公升1.0毫克時，步態不穩，噁心嘔吐，精神混惑
      不清晰；達到每公升1.5毫克時，說話不清楚，感覺喪失
      ，視力模糊；達到每公升2.0毫克時，體溫與血糖均降低
      ，肌肉控制差，甚且導致癲癇發作；達到每公升3.5毫克
      時，則已至神智不清，反射減低及呼吸抑制等情事，業據
      行政院國軍退除役官兵輔導委員會臺北榮民總醫院以88年
      8月5日（88）北總內字第26868號函示明確。本件被告經
      員警檢測其呼氣酒精濃度結果，高達每公升1.01毫克，有
      酒測單1張附卷可憑（見99年度偵字第6243號卷【下稱偵
      字卷】第11頁）；又系爭呼氣酒精測試器係於99年1月6日
      經經濟部標準檢驗局檢定合格（檢定合格單號碼：M0JA00
      00000），並核發檢定合格證書在案，有效期限1年等情，
      亦有99年1月7日經濟部標準檢驗局呼氣酒精測試器檢定合
      格證書（證號：MO0000000）1紙在卷可考（見本院99年度
      交簡上字第28號卷【下稱本院卷】第20頁），足見本件員
      警持以對被告實施酒測之系爭呼氣酒精測試器，係由經濟
      部標準檢驗局檢驗合格、並在檢定有效期限內，且無故障
      之虞，被告辯以呼氣酒精濃度數值沒有那麼高等語，顯與
      事實不符，依照前開說明，應認已達不能安全駕駛動力交
      通工具之程度。
  (二)況佐以員警當場對被告施以生理協調平衡檢測時，被告就
      「雙腳併攏，兩手貼緊大腿，將一腳向前抬高離地15公分
      ，並停止不動30秒」、「閉雙眼，30秒內朗誦阿拉伯數目
      由1001、1002、...1030 」等檢測項目，受測結果均為不
      合格，有檢測單1紙附卷可參（見偵字卷第10頁），堪認
      被告之生理狀況、駕駛能力顯已受酒精相當程度之影響，
      其注意力、反應能力降低，實不足以應付駕駛交通工具之
      各種狀況，是其駕駛行為當對其他用路人造成一般之危險
      性，堪認被告確有服用酒類不能安全駕駛動力交通工具而
      駕駛之犯行甚明。
  (三)綜上，本件事證業臻明確，被告犯行堪以認定，應依法論
      科。
三、論罪科刑：
  (一)核被告葉建成所為，係犯刑法第185條之3服用酒類不能安
      全駕駛動力交通工具而駕駛罪。被告前有如犯罪事實欄所
      載犯罪科刑，甫於96年12月12日縮刑期滿執行完畢，有臺
      灣高等法院被告前案紀錄表在卷可稽，其於有期徒刑執行
      完畢後，5年以內故意再犯本件有期徒刑以上之罪，為累
      犯，應依刑法第47條第1項規定加重其刑。原審審酌一切
      情狀，依刑事訴訟法第449條第2項、第3項、第454條第2
      項，刑法第185條之3、第47條第1項、第41條第1項前段、
      刑法施行法第1條之1第1項等規定，就被告判決處有期徒
      刑6月，如易科罰金以新臺幣（下同）2,000元折算1日，
      經核認事用法並無違誤，量刑亦屬妥適。
  (二)檢察官上訴意旨雖以：被告前有6次酒後駕車公共危險之
      犯行，原審量刑顯然過輕，請求量處有期徒刑1年1月，並
      諭知刑法第89條保安處分云云。惟：
    1.按量刑之輕重，係事實審法院得依職權自由裁量之事項，
      茍已斟酌刑法第57條各款所列情狀而未逾越法定刑度，則
      不得遽指為違法；又刑罰之量定屬法院自由裁量之職權行
      使，但仍應審酌刑法第57條所列各款事由及一切情狀，為
      酌量輕重之標準，並非漫無限制，在同一犯罪事實與情節
      ，如別無其他加重或減輕之原因，下級法院量定之刑，亦
      無過重或失輕之不當情形，則上級法院對於下級法院之職
      權行使，原則上應予尊重（最高法院72年度台上字第6696
      號判例、85年度台上字第2446號判決意旨可參），由上可
      知，法律固賦予法官自由裁量權，但此項裁量權之行使，
      並非得以任意或自由為之，仍應受一般法律原則之拘束，
      必須符合法律授權之目的，並受法律秩序之理念、法律感
      情及慣例所規範，法官量刑權雖係受法律拘受之裁量原則
      ，但其內涵仍將因各法官之理念、價值觀、法學教育背景
      之不同而異，是以自由裁量之界限仍難有客觀之解答，端
      賴法官於個案審判時，依個案事由加以審酌，若無裁量濫
      用情事，難謂有不當之處。審酌被告曾有6次酒後駕車之
      公共危險前科，仍枉顧自己生命、身體及公眾往來之安全
      ，再犯本件酒後駕車罪行，本應從重量刑，惟念其夫妻離
      異，家中尚有一名辦理就學貸款就讀大學之兒子、一名甫
      滿18歲之女兒均待其扶養，有戶役政全戶戶籍資料2紙在
      卷可參（見本院卷第41-42頁），其家庭生活經濟狀況，
      又被告案發時因於內湖郵局從事駕駛大貨車載送郵件之工
      作，每日工作時數長達16小時，為輔助入眠避免翌日工作
      駕車因疲勞發生危險始藉助酒精入睡，其犯罪動機及目的
      ，另兼衡被告犯罪所生危害、手段、智識程度、生活狀況
      等一切情狀，認原審上開罪刑之諭知並未逾越法定刑度，
      且其量刑亦屬妥適，並未失之過輕。是公訴人對原審量刑
      職權之合法行使加以指摘，自難認為有理由，應予駁回。
    2.另按刑法第89條第1項規定：「因酗酒而犯罪，足認其已
      酗酒成癮並有再犯之虞者，於刑之執行前，令入相當處所
      ，施以禁戒」，是得依該條施以禁戒處分，必「因『酗酒
      』而犯罪，足認其已『酗酒成癮』並有再犯之虞者」為要
      件。查包括本次，被告雖有7度酒醉駕車公共危險前案紀
      錄，然其時間分別為89年、90年2次、91年、93年、95年
      及99年各1次，時間並非密接；且多次酒後駕車而一再受
      罰者，所在多有，其等多因自認酒後猶仍清醒，為圖一時
      方便而心存僥倖駕車，或係因守法意識欠缺，對法律禁令
      漠不在乎所致，尚與酗酒成癮有間；而除被告上開前科紀
      錄外，公訴人未能具體指出足資認定被告確已酗酒成癮並
      有再犯之虞之事證，是被告固因法律觀念淡薄，屢屢再犯
      酒後駕車之公共危險案件，然本院認原審宣告之刑與其本
      案犯行之處罰已屬相當，並足收儆懲之效，爰不另為令被
      告於刑之執行前入相當處所，施以禁戒處分之諭知，公訴
      人建請本院諭知禁戒處分部分，尚難准許，併此敘明。
據上論斷，應依刑事訴訟法第455條之1第1項、第3項、第368條
，判決如主文。
本案經檢察官江耀民到庭執行職務。
中    華    民    國    99    年    12    月    31    日
                  刑事第四庭審判長法  官  李育仁
                                  法  官  楊秀枝
                                  法  官  謝佳純
以上正本證明與原本無異。
本件不得上訴。
                                  書記官  阮弘毅
中    華    民    國    99    年    12    月    31    日
附錄本件論罪科刑法條全文：
刑法第185條之3
服用毒品、麻醉藥品、酒類或其他相類之物，不能安全駕駛動力
交通工具而駕駛者，處 1 年以下有期徒刑、拘役或科或併科 15
萬元以下罰金。

司法院資訊處製作；財團法人民間司法改革基金會備份。
